臺灣高雄地方法院民事判決　　　　　 　95年度訴字第2799號
原　　　告　美商 Paradise Cay Publications 公司
法定代理人　甲○○○ ○○○○.
　　　　　　　　　　　　號10.
訴訟代理人　王仁聰律師
複代理人　　劉思龍律師
被　　　告　健弘菁英國際有限公司
兼法定代理　乙○○
人
共　　　同　林石猛律師
訴訟代理人　邱揚勝律師
　　　　　　丙○○律師
　　　　　　黃致穎律師
上列當事人間損害賠償事件，原告於刑事訴訟（本院93年度訴字
第3287號）提起附帶民事訴訟（本院94年度附民字第173 號），
經本院刑事庭裁定移送，本院於民國96年11月19日辯論終結，判
決如下︰
    主  文
被告應連帶給付原告新台幣玖萬陸仟參佰元及自民國九十四年十
一月十一日起至清償日止，按年息百分之五計算之利息。
原告其餘之訴駁回。
訴訟費用由被告連帶負擔百分之二，餘由原告負擔。
本判決原告勝訴部分得假執行；但被告如以新臺幣玖萬陸仟參佰
元為原告預供擔保後，得免為假執行。
原告其餘假執行之聲請駁回。
    事實及理由
一、原告起訴主張：被告乙○○係被告健弘菁英國際有限公司（
    下稱健弘公司）之負責人，被告健弘公司以販賣航海書籍為
    主要營業項目。被告乙○○明知「NAUTICAL ALMANAC 2004
    CO MMERCIAL EDITION 」（2004年航海曆商業版，下稱系爭
    書籍）一書，係英國Council for the Central Laboratory
    of the Research Councils（以下簡稱CCLRC） 所編輯並依
    我國著作權法享有著作財產權保護之語文著作，內容為航海
    必備之天文資料，屬航海專業書籍，該著作之首2 頁並印製
    有該著作之著作權人、重製權人（Print and Publish） 或
    散布權人（Distribution）之名義（即俗稱「版權頁」），
    CC LRC並將其重製權及散布權專屬授權予原告及訴外人
    Celest airetaire Inc. （下稱Celestaire公司），未經著
    作財產權人之同意或授權，不得擅自重製及散布。詎被告乙
    ○○竟因被告健弘公司向Celestaire公司購入之系爭書籍業
    已售罄，且訴外人長榮海運股份有限公司（下稱長榮公司）
    及我國海軍測量局復訂購系爭書籍，遂意圖營利，基於重製
    系爭書籍後再以移轉所有權之方法散布重製物，及行使偽造
    私文書之概括犯意，於民國92年11月1 日左右，在被告健弘
    公司內擅自以影印機影印之方式，接續重製系爭書籍著作達
    214 本，同時將系爭書籍內頁之著作權人、重製權人、散布
    權人等版權頁之私文書一併重製翻印，裝訂成冊後，以每本
    新台幣（下同）450 元左右之價格（正版每本5 百元左右）
    ，自92年11月2 日起至93年1 月29日止，連續將系爭書籍非
    法重製物銷售予長榮公司共59本；及於92年11月18日銷售予
    海軍測量局共155 本，而連續散布上揭非法重製之系爭書籍
    重製物及行使偽造上開著作權人等名義之版權頁私文書，而
    侵害英國CCLRC 、原告及Celestaire公司之著作財產權，並
    足生損害於原告。而被告上開侵害原告權利之不法行為，業
    經臺灣高等法院高雄分院以96年度上更(一)字第35號刑事判決
    判處被告乙○○有期徒刑6 月，並科處被告健弘公司罰金30
    萬元確定在案，因被告乙○○為被告健弘公司之法定代理人
    ，於執行被告健弘公司業務時，不法侵害原告之著作財產權
    ，被告等自應負連帶賠償責任，又被告乙○○係故意侵害原
    告之著作財產權且情節重大，而原告復不易證明損害，為此
    爰依民法第28條、著作權法第88條第1 項、第3 項規定，訴
    請被告連帶賠償500 萬元等語，並聲明：(一)被告應連帶給付
    原告500 萬元，及自起訴狀繕本送達翌日即94年11月11日起
    至清償日止，按年息百分之5 計算之利息。(二)願供擔保，請
    准宣告假執行。
二、被告則以：原告請求之金額過高，因被告販賣系爭書籍之對
    象僅為長榮公司及海軍測量局，並未擴及一般大眾，對於原
    告因此所造之損害並非重大，且依著作法第88條第2 項、第
    3 項規定可知，損害賠償之計算方法應依該條第2 項規定擇
    一請求，僅有在著作財產權人無法或不易證明其損害額時，
    始得依該條第3 項規定為請求，而本件原告所受之損害並非
    無法計算，其逕依該條第3 項規定請求損害賠償，顯無理由
    等語置辯。並聲明：(一)原告之訴駁回。(二)如受不利之判決，
    願供擔保請准免為假執行。
三、兩造不爭執之事項：
  (一)被告乙○○係被告健弘公司之負責人，被告健弘公司以販賣
    航海書籍為主要營業項目。被告乙○○明知系爭書籍，係英
    國CCLRC 所編輯並依我國著作權法享有著作財產權保護之語
    文著作，內容為航海必備之天文資料，屬航海專業書籍，該
    著作之首2 頁並印製有該著作之著作權人、重製權人（
    Print and Publish） 或散布權人（Distribution）之名義
    （即俗稱「版權頁」），CCLRC 並將其重製權及散布權專屬
    授權予原告及訴外人Celestaire公司，未經著作財產權人之
    同意或授權，不得擅自重製及散布。詎被告乙○○竟因被告
    健弘公司向Celestaire公司購入之系爭書籍業已售罄，且訴
    外人長榮公司及我國海軍測量局復訂購系爭書籍，遂意圖營
    利，基於重製系爭書籍後再以移轉所有權之方法散布重製物
    ，及行使偽造私文書之概括犯意，於92年11月1 日左右，在
    被告健弘公司內擅自以影印機影印之方式，接續重製系爭書
    籍著作達214 本，同時將系爭書籍內頁之著作權人、重製權
    人、散布權人等版權頁之私文書一併重製翻印，裝訂成冊後
    ，以每本450 元左右之價格（正版每本5 百元左右），自92
    年11月2 日起至93年1 月29日止，連續將系爭書籍非法重製
    物銷售予長榮公司共59本；及於92年11月18日銷售予海軍測
    量局共155 本，而連續散布上揭非法重製之系爭書籍重製物
    及行使偽造上開著作權人等名義之版權頁私文書，而侵害英
    國CCLR C、原告及Celestaire公司之著作財產權，並足生損
    害於原告。而被告上開侵害原告權利之不法行為，業經臺灣
    高等法院高雄分院以96年度上更(一)字第35號刑事判決判處被
    告乙○○有期徒刑6 月，並科處被告健弘公司罰金30萬元確
    定在案。
  (二)CCLRC 雖將系爭書籍之重製權及散布權專屬授權予原告及訴
    外人Celestaire公司，由原告與Celestaire公司共同出版系
    爭書籍，但此為原告與Celestaire公司間關於共同出版之內
    部約定，而依原始授權合約書內容，原告係獨家享有系爭書
    籍之全部著作財產權權利，得單獨本於其所享有之該著作財
    產權為全部之請求。
四、原告主張被告應連帶賠償500 萬元，惟為被告以前揭情詞置
    辯，是本件應審究者為原告得請求賠償之金額為何？經查：
  (一)按因故意或過失不法侵害他人之著作財產權或製版權者，負
    損害賠償責任。數人共同不法侵害者，連帶負賠償責任。前
    項損害賠償，被害人得依下列規定擇一請求：(一)依民法第21
    6 條之規定請求。但被害人不能證明其損害時，得以其行使
    權利依通常情形可得預期之利益，減除被侵害後行使同一權
    利所得利益之差額，為其所受損害。(二)請求侵害人因侵害行
    為所得之利益。但侵害人不能證明其成本或必要費用時，以
    其侵害行為所得之全部收入，為其所得利益。依前項規定，
    如被害人不易證明其實際損害額，得請求法院依侵害情節，
    在1 萬元以上100 萬元以下酌定賠償額。如損害行為屬故意
    且情節重大者，賠償額得增至500 萬元，著作權法第88 條
    定有明文。次按法人對於其董事或其他有代表權之人因執行
    職務所加於他人之損害，與該行為人連帶負賠償之責任，民
    法第28條亦有明文。本件被告乙○○係被告健弘公司之負責
    人，被告健弘公司以販賣航海書籍為主要營業項目。被告乙
    ○○明知系爭書籍係CCLRC 所編輯並依我國著作權法享有著
    作財產權保護之語文著作，內容為航海必備之天文資料，屬
    航海專業書籍，CCLRC 並將其重製權及散布權專屬授權予原
    告及訴外人Celestaire公司，未經原告之同意或授權，即於
    92年11月1 日左右，在被告健弘公司內擅自以影印機影印之
    方式，接續重製系爭書籍著作達214 本，同時將系爭書籍內
    頁之著作權人、重製權人、散布權人等版權頁之私文書一併
    重製翻印，裝訂成冊後，以每本450 元左右之價格，自92年
    11月2 日起至93年1 月29日止，連續將系爭書籍非法重製物
    銷售予長榮公司共59本；及於92年11月18日銷售予海軍測量
    局共155 本，以此方式侵害原告之著作財產權，而經臺灣高
    等法院高雄分院判刑確定，已如前述，是原告請求被告應依
    上開規定連帶負損害賠償責任，洵屬有據。
  (二)原告主張其不易依著作權法第88條第2 項第2 款規定證明其
    所害額，且被告乙○○係故意侵害原告之著作財產權且情節
    重大，爰依同條第3 項規定，請求被告連帶賠償500 萬元云
    云。惟按著作權法第88條第3 項之規定，僅於被害人依同條
    第2 項規定不易證明其損害數額時，始有適用之餘地。查本
    件被告意圖營利而自92年11月1 日起非法重製原告享有著作
    財產權之系爭書籍書數量為214 本，其並以每本450 元之價
    格，自92年11月2 日起至93年1 月29日止，連續將系爭書籍
    之非法重製物銷售予長榮公司共59本；及於92年11月18日銷
    售予海軍測量局共155 本，詳如上述，則原告請求損害賠償
    ，依著作權法第88條第2 項第2 款規定計算被告因侵害行為
    所得利益，應為被告銷售上開214 本重製書籍之所得總和，
    核與著作權法第88條第3 項規定「不易證明其實際損害額」
    之要件有間。原告雖謂被告故意侵害其著作財產權且情節重
    大云云，惟被告明知系爭書籍係他人享有著作財產權之語文
    著作，未經原告之同意或授權，即意圖營利而以非法重製系
    爭書籍後，再將上開重製物出售予長榮公司及海軍測量局之
    方式，侵害原告之著作財產權，其不思尊重他人之智慧財產
    產物而故意以非法重製之方式侵害著作財產權之行為固屬可
    議，惟其重製時間為92年11月至93年1 月間，時間尚屬非長
    ，且販售上開非法重製物所得利益不多（214 ×450=96,300
    ），而出售對象復為長榮公司及海軍測量局，並未及於一般
    社會大眾，尚無致原告系爭語文著作之銷量大受影響或令被
    告獲有暴利之可能，難認被告之侵害行為已達情節重大之程
    度。則原告依據著作權法第88條3 項之規定，請求法院核定
    賠償額為500 萬元，顯屬無據。
  (三)查被告非法重製系爭書籍214 本後，係以每本售價450 元出
    售予長榮公司及海軍測量局，此為兩造所不爭執（見本院卷
    第41頁、第69頁），而被告非法重製系爭書籍雖必支出紙張
    等成本及必要費用，惟被告並未舉證證明其成本及必要費用
    數額，依著作權第88條第2 項第2 款規定，應以被告侵害行
    為所得之全部收入，為其所得利益。是被告擅自非法重製系
    爭書籍214 本所得之利益應96,300元（214 ×450=96,300）
    ，從而，原告請求被告連帶給付在96,300元範圍內，即屬正
    當，逾此範圍之請求，不應准許。
五、綜上所述，原告以被告乙○○為被告健弘公司之法定代理人
    ，於執行被告健弘公司業務時，不法侵害原告之著作財產權
    ，請求被告連帶給付原告96,300元，及自起訴狀繕本送達翌
    日即94年11月11日起至清償日止，按年息5 ％計算之利息，
    為有理由，應予准許。原告逾此範圍之請求則非有據，應予
    駁回。
六、本件事證已臻明確，兩造其餘主張與舉證，經審酌核與判決
    結果不生影響，爰不逐一論述，併此敘明。
七、本判決第1 項被告應給付原告之金額未逾50萬元，爰依民事
    訴訟法第389 條第1 項第5 款之規定，依職權宣告假執行。
    另被告聲明願供擔保請准免假執行，經核原告勝訴部分與法
    律規定相符，爰酌定相當之擔保金額宣告之。至原告其餘假
    執行之聲請，因訴之駁回而失所依附，不予准許。
八、結論：本件原告之訴為一部有理由，一部無理由，依民事訴
    訟法第79條、第85條第2 項、第389 條第1 項第5 款、第39
    2 條第2 項，判決如主文。
中　　華　　民　　國　　96　　年　　11　　月　　30　　日
                  民事第三庭  法  官  劉惠娟
以上正本係照原本作成。
如不服本判決，應於送達後20日內，向本院提出上訴狀並表明上
訴理由，如於本判決宣示後送達前提起上訴者，應於判決送達後
20日內補提上訴理由書（須附繕本）。
中　　華　　民　　國　　96　　年　　11　　月　　30　　日
               　　　　　 　　書記官  林雯琪
